臺灣桃園地方法院刑事判決　　　　　　　96年度訴字第1122號
公　訴　人　臺灣桃園地方法院檢察署檢察官
被　　　告　甲○○
上列被告因偽證案件，經檢察官提起公訴（96年度偵字第148 號
），本院判決如下︰
    主  文
甲○○證人於執行審判職務之公署審判時，於案情有重要關係之
事項，供前具結，而為虛偽陳述，處有期徒刑肆月，減為有期徒
刑貳月。
    事  實
一、甲○○於民國93年間7 月間委託乙○○代向陽信商業銀行股
    份有限公司桃園分行（以下稱陽信銀行）辦理小額信用貸款
    。而陽信銀行審核後核准貸款，並於同年8 月4 日將款項新
    臺幣（下同）350,000 元撥入甲○○所申辦之帳戶內，詎乙
    ○○竟意圖為自己不法之所有，在未告知甲○○之情況下，
    逕將甲○○所貸得該筆款項提領一空予以侵占，且為避免其
    侵占之犯行曝光，並自行按期向陽信銀行繳付貸款本息。嗣
    因乙○○未按時繳付本息，經陽信銀行向甲○○催收還款時
    ，甲○○始查知上情，進而向臺灣桃園地方法院檢察署提出
    乙○○涉犯詐欺案之申告而開始偵辦。詎甲○○事後唯恐乙
    ○○因該案入獄執行，將無法繼續向陽信銀行繳付貸款，致
    銀行有轉向其請求之風險，而為幫助乙○○脫免刑事責任，
    明知乙○○並無事前徵得其同意借貸陽信銀行所核撥該筆35
    0,000 元款項之事實，竟基於偽證之犯意，於95年7 月18日
    上午11時許，在臺灣桃園地方法院刑事第13法庭就95年度易
    字第653 號乙○○涉犯侵占案件出庭作證時，就乙○○事前
    有無徵得甲○○同意借貸核撥之款項等對於案件有重要關係
    之事項，供前具結後，虛偽證稱：「（問：35萬元是否有經
    過你同意借款給乙○○？）我有同意，時間是在前年撥款下
    來的時候，當時銀行有打電話給我要撥款了」、「．．．至
    於陽信銀行撥款30幾萬元，這部分我有同意要借給被告，被
    告當時有跟我講，但是母親的問題，我不敢跟我媽媽講，在
    偵查中我會多次說陽信銀行部分沒有要借給被告，是因為怕
    被告不還我錢」等語，致該案因採認甲○○前揭證詞而於95
    年7 月31日判決乙○○無罪，嗣經上訴於臺灣高等法院以95
    年度上易字第1921號案件審理時，甲○○以告訴人身分出庭
    陳述意見時始坦認並未事前同意乙○○借貸該筆款項而自白
    其偽證之犯行，因而查知上情。
二、案經臺灣桃園地方法院檢察署檢察官自動檢舉簽分偵辦起訴
    。
    理  由
一、前揭犯罪事實，業據被告甲○○於偵查及本院審理時均坦認
    不諱（見他字第3832號卷第5 、6 頁、偵字第148 號卷第4
    、14頁、本院96年8 月14日審判筆錄），核與證人乙○○於
    本院審理時證稱：「被告沒有在我提款以前同意讓我提領款
    項，被告是後來遭銀行催繳才發現此事，因為錢核撥下來後
    ，我都有按期去繳納銀行的貸款，所以被告並不知道有欠銀
    行錢」等情相符（見本院96年8 月14日審判筆錄），且乙○
    ○所犯前開侵占案件雖經本院以95年度易字第653 號判決無
    罪，惟嗣經上訴於臺灣高等法院以95年度上易字第1921號案
    件審理後，亦認乙○○侵占前開35萬元款項事證明確，而甲
    ○○於本院所證述事前有同意將該筆款項借貸予乙○○之證
    詞，乃係事後與乙○○達成民事和解之勾串飾卸之詞不足採
    信，而撤銷原判決，改判處乙○○有罪並緩刑確定在案，亦
    有臺灣高等法院95年度上易字第1921號判決書附卷可稽，並
    經本院調閱該案卷核閱無訛，足認被告甲○○確實未在事前
    同意乙○○借貸該筆35萬元款項之事實無訛，此外，復有被
    告甲○○於本院95年度易字第653 號案件95年7 月18日審理
    時以證人身分具結作證之審判筆錄及結文各1 份在卷可證，
    堪徵被告於前述乙○○案件審理中以證人身分所為之陳述係
    屬偽證，是其前揭任意性自白核與事實相符。按刑法上之偽
    證罪，不以結果之發生為要件，一有偽證行為，無論當事人
    是否因而受有利或不利之判決，均不影響其犯罪之成立。而
    該罪所謂於案情有重要關係之事項，則指該事項之有無，足
　　以影響於裁判之結果者而言（最高法院71年臺上字第8127號
　　判例意旨參照）。查被告就乙○○事前究有無取得其同意借
  　貸陽信銀行所核撥之35萬元款項一節，乃事涉乙○○是否構
    成侵占之犯行，自屬對於該案情有重要關係之事項，此由本
    院95年度易字第653 號乙○○侵占案件最終採信被告上開結
    證內容而為乙○○無罪之判決即可見一斑。綜上所述，本件
    事證明確，被告犯行堪以認定，應依法論科。
二、核被告甲○○所為，係犯刑法第168 條之證人於執行審判職
    務之公署審判時，於案情有重要關係之事項，供前具結而為
    虛偽陳述之偽證罪。查被告於乙○○所涉上開侵占案件審理
    時固為虛偽陳述，惟被告於該案上訴於臺灣高等法院95年度
    上易字第1921號案件審理時業已自白其偽證犯行，有該案卷
    附95年11月7 日審判筆錄可憑，被告既於其所虛偽陳述之上
    開案件裁判確定前自白，應依刑法第172 條規定，減輕其刑
    。爰審酌被告之素行，犯罪之動機、目的、手段，於作證時
    就案情重要事項為虛偽之證言，對國家司法偵審之正確性產
    生重大危害，妨害國家司法之公正性至鉅，所生危害非輕，
    併衡諸被告係因遭乙○○侵占其向銀行核貸之款項，唯恐乙
    ○○入獄執行，銀行有轉向其請求之風險而出此下策，及於
    犯後坦承犯行，態度尚屬良好等一切情狀，量處如主文所示
    之宣告刑，再被告所犯上開罪名之犯罪時間係在96年4 月24
    日以前，合於中華民國96年罪犯減刑條例第3 條第1 項第3
    款減刑條件，依法減輕其刑2 分之1 。
據上論斷，應依刑事訴訟法第299 條第1 項前段，刑法第168 條
、第172 條，中華民國96年罪犯減刑條例第2 條第1 項第3 款、
第7 條，判決如主文。
本案經檢察官蔡宜均到庭執行職務。
中　　華　　民　　國　　96　　年　　8 　　月　　31　　日
　　　　　　　　　刑事第七庭審判長法　官  蕭世昌
  　　　　　　　　　　　　　　　　法  官  連雅婷
        　　　　　　　　　　　　　法  官  林惠霞
以上正本證明與原本無異。
如不服本判決，應於收受送達後十日內向本院提出上訴書狀。
                                  書記官  陳恩如
中　　華　　民　　國　　96　　年　　8 　　月　　31　　日
附錄本案論罪科刑法條：
刑法第168條
　於執行審判職務之公署審判時或於檢察官偵查時，證人、鑑定
人、通譯於案情有重要關係之事項，供前或供後具結，而為虛偽
陳述者，處7 年以下有期徒刑。
刑法第172 條：
　犯第168 條至第171 條之罪，於所虛偽陳述或所誣告之案件，
裁判或懲戒處分確定前自白者，減輕或免除其刑。
